【裁判字號】    88,易緝,324
【裁判日期】    890107
【裁判案由】    詐欺
【裁判全文】
臺灣高雄地方法院刑事判決                        八十八年度易緝字第三二四號
    公  訴  人  臺灣高雄地方法院檢察署檢察官
    被      告  乙○○
右列被告因詐欺案件，經檢察官提起公訴（八十八年度偵緝字第二九三號），本院判
決如左：
    主  文
乙○○無罪。
    理  由
一、本件公訴意旨略以：乙○○基於意圖為自己不法所有之概括犯意，明知其已陷於
    無償債能力之嚴重狀態，竟分別於民國八十七年五月十九日、同年五月二十二日
    ，虛以店內需要及給付票款為由，向甲○○詐借新台幣（下同）三萬元、四萬元
    ，並簽發到期日均為同年六月十九日之本票二紙交付甲○○，以此訛詐手段取信
    於甲○○，致甲○○陷於錯誤而將該筆款項交付乙○○，詎乙○○屆期未依約清
    償借款，且避不見面，甲○○始知受騙，因認乙○○涉犯刑法第三百三十九條第
    一項詐欺取財罪嫌等語。
二、按告訴人之告訴，係以使被告受刑事訴追為目的，是其陳述是否與事實相符，仍
    應調查其他證據以資審認。又認定不利於被告之事實，須依積極證據，茍積極證
    據不足為不利於被告事實之認定時，即應為有利於被告之認定，更不必有何有利
    之證據（最高法院五十二年台上字第一三００、三十年上字第八一六號判例參照
    ）。又依刑事訴訟法第三百零一條第一項規定，不能證明被告犯罪或其行為不罰
    者，應諭知無罪之判決。
三、本件公訴人認被告乙○○涉犯刑法第三百三十九條第一項詐欺罪嫌，無非以：（
    一）告訴人之指述，（二）被告簽發之本票二紙，（三）被告借貸時，早陷於無
    資力不能支付之狀態，其間有機會償還欠款，惟迄分文未付，事後逃避無蹤，並
    經緝獲始到案，顯有為自己不法所有之意圖等，為其論罪依據。訊據被告固坦承
    於上開時間，簽發本票向告訴人甲○○借款，迄今未償還等情，惟堅決否認上開
    犯行，辯稱：當初伊與甲○○同在某美容指壓店上班，伊擔任店內經理，甲○○
    則擔任店內會計，伊向李女借款，係為投資店內事業，當初雙方約定利息一分，
    惟未言明借期，僅提及俟公司分紅時，再行償還，初始伊均依約付息，惟因公司
    迄未分紅，嗣於八十七年九月間，公司又因經營不善而結束營業，致伊無法還款
    ，並非蓄意詐騙等語。經查：
（一）被告分別於八十七年五月十九日、同年月二十二日，以投資店內事業為由，向
      告訴人借得三萬元、四萬元，約定利息一分，欠款則俟分紅再行償還，被告並
      簽發同額本票供作擔保，嗣被告迄未償還，且去向不明等情，固據告訴人指述
      在卷，並為被告所不否認，惟被告自八十七年五月間借款時起，至同年八月間
      止，均依約付息等情，業據告訴人自承在卷，則倘被告於借款之初，即有不法
      所有意圖，似無依約付息之必要；而且被告確曾出資投資店內事業，及該美容
      店於八十七年九月間，即因店內美容師流動率太高而結束營業等情，亦據告訴
      人自承在卷，則被告供稱其確實向告訴人借款投資公司，惟因公司迄未分紅，
      嗣又結束營業，以致無法還款等情，尚非無稽，被告既將借得款項用於投資公
      司，而與當初借款名義相同，即難認其有對告訴人施用詐術之可言，且其借款
      投資後，公司又因故結束營業，而無法獲利分紅，致其無法還款，則其事後未
      能還款，顯係因公司結束營業所致，尚非故不還款。是被告辯稱其無詐騙意圖
      ，尚非不能採信。
（二）又被告向告訴人借款時，與告訴人同屬美容指壓店員工，被告當時並擔任店內
      經理一職，此業據被告供承在卷，並據告訴人自承無訛，則被告雖係因資力不
      足，始向告訴人借款，以投資店內事業，惟其借款當時既仍在店內上班，獲有
      薪資，且公司仍正常營運，可期待獲利分紅，即難認其借款當時不具資力。又
      告訴人固指述，被告原允諾八十七年九月十日還款，惟屆時去向不明，避不見
      面等語，惟被告任職之美容店，既於八十七年九月間即結束營業，則被告因失
      去工作，經濟陷入困境，無力償還告訴人欠款，而避不見面，亦屬人情之常，
      尚難憑此遽認其於借款之初，即有詐騙意圖。佐以被告於本院緝獲到案後，第
      一次開庭前，即與告訴人達成民事上和解，同意連同被告嗣後向告訴人借得之
      款項共計二十萬元及負擔利息五萬元，共計二十五萬元，分期償還告訴人，並
      已於八十八年十一月十五日先行償還告訴人三萬元，於八十八年十二月三日償
      還二萬元，此有和解書一紙在卷可憑，並為告訴人所自承，益證被告係因一時
      經濟困難，以致無法還款，其在主觀上並無為自己不法所有之意圖甚明。
四、綜上所述，本件純因被告任職之美容店因故結束營業，無法獲利分紅，被告又因
    之失去工作，以致未能還款，並非於借款之初，即蓄意詐騙，此外，復查無其他
    積極之證據足資證明被告有何詐欺犯行，是本件應純屬民事糾葛，尚難以刑法之
    詐欺罪相繩，既不能證明被告犯罪，爰依法為無罪之諭知。
據上論結，應依刑事訴訟法第三百零一條第一項，判決如主文。
本案經檢察官葉清財到庭執行職務。
中    華    民    國      八十九      年      一      月       七       日
                                  臺灣高雄地方法院刑事第七庭
                                      法  官  李  璧  君
右正本證明與原本無異。
如不服本判決，應於判決送達後十日內，向本院提出上訴狀。
                                      書記官  王  英  豪
中    華    民    國      八十九      年      一      月       十       日


司法院資訊處製作；財團法人民間司法改革基金會備份。
